【裁判字號】    99,事聲,37
【裁判日期】    990720
【裁判案由】    聲明異議（消債）
【裁判全文】
臺灣基隆地方法院民事裁定              99年度事聲字第37號
異  議  人
即  債權人  萬泰商業銀行股份有限公司
法定代理人  丙○○
代  理  人  乙○○
相  對  人
即  債務人  甲○○
上列當事人間因消費者債務清理條例事件，異議人對於本院司法
事務官於中華民國99年5 月19日所為98年度執消債更字第60號認
可更生方案之裁定提出異議，本院裁定如下：
    主  文
異議駁回。
    理  由
一、按當事人對於司法事務官處理事件所為之終局處分，得於處
    分送達後10日之不變期間內，以書狀向司法事務官提出異議
    ；司法事務官認前項異議有理由時，應另為適當之處分，認
    異議為無理由者，應送請法院裁定之；法院認異議為有理由
    時，應為適當之裁定，認異議為無理由者，應以裁定駁回之
    ，民事訴訟法第240 條之4 第1 、2 、3 項分別定有明文。
    本件相對人聲請更生案件，經本院司法事務官民國99年5 月
    19日以98年度執消債更字第60號裁定認可相對人之更生方案
    ，該裁定於99年5 月27日送達異議人，異議人不服，於99年
    6 月7 日提出異議，未逾法定期間，復經本院司法事務官認
    異議為無理由而送本院裁定，與前開規定相符，核先敘明。
二、異議意旨略以：聲請更生之債務人除應努力工作外，並應將
    每月所得扣除必要支出後，全數作為清償債務之用，而相對
    人每月收入新台幣（下同）2 萬2,000 元，扣除每月生活支
    出9,829 元後，可供清償之金額應為1 萬2,171 元，然相對
    人僅提出每月清償1 萬1,000 元之更生方案，本院司法事務
    官雖以相對人每月尚須支出轉帳費用，裁定認可更生方案，
    但本案債權人共14家，縱需支出轉帳費用，至多僅需238 元
    ，則相對人每月可供清償債務之金額應為1 萬1,933 元，相
    對人提出更生方案之清償數額過低，前開裁定剝奪債權人受
    償權益，請求廢棄原裁定等情。
三、按消費者債務清理條例（下稱本條例）之制定，乃為使負債
    務之消費者得依本條例所定程序清理其債務，以調整其與債
    權人及其他利害關係人之權利義務關係，保障債權人之公平
    受償，謀求消費者經濟生活之更生，進而健全社會經濟之發
    展，本條例第1 條定有明文。次按債務人有薪資、執行業務
    所得或其他固定收入，法院認更生方案之條件公允者，得不
    經債權人會議可決，逕依債務人之聲請或依職權以裁定認可
    更生方案；有下列情形之一者，法院不得為前項之認可：一
    、債務人於7 年內曾依破產法或本條例規定受免責。二、有
    消費者債務清理條例第63條第1 項各款情形之一。三、無擔
    保及無優先權債權受償總額，顯低於法院裁定開始更生程序
    時，依清算程序所得受償之總額。四、無擔保及無優先權債
    權受償總額，低於債務人聲請更生前2 年間，可處分所得扣
    除自己及依法應受其扶養者所必要生活費用之數額；另有下
    列情形之一者，法院應不認可更生方案：一、債權人會議可
    決之更生方案對不同意或未出席之債權人不公允。二、更生
    程序違背法律規定而不能補正。三、更生方案違反法律強制
    或禁止規定，或有背於公共秩序、善良風俗。四、以不正當
    方法使更生方案可決。五、已申報無擔保及無優先權之債權
    總額逾1,200 萬元。六、更生方案定有自用住宅借款特別條
    款，而債務人仍有喪失住宅或其基地之所有權或使用權之虞
    。七、更生方案所定自用住宅借款特別條款非依第54條協議
    成立。八、更生方案無履行可能。九、債務人有虛報債務、
    隱匿財產，或對於債權人中之一人或數人允許額外利益，情
    節重大，本條例第64條第1 項、第2 項、第63條第1 項分別
    定有明文。
四、經查：
（一）相對人以其有不能清償債務之情事，向本院聲請更生，經
      本院於98年3 月13日以97年度消債更字第210 號裁定准予
      更生後，本院司法事務官依據本條例第64條第1 項規定，
      審酌相對人有固定薪資收入，且提出更生方案之還款條件
      為以每月為1 期，每期清償1 萬1,000 元，共計清償8 年
      即96期，清償總金額合計為105 萬6,000 元，依該更生方
      案，清償債務之數額雖僅為已申報無擔保及無優先權債權
      總額217 萬6,986 元之48.51%，然相對人每月收入為2 萬
      2,000 元，扣除以內政部公布98年度臺灣省每人每月基本
      生活支出9,829 元計算之生活費用後，餘額為1 萬2,171
      元，認相對人提出更生方案中每期清償金額1 萬1,000 元
      ，尚屬公允、適當、可行；復無同條例第63條所定不應認
      可之消極事由存在，故不經債權人會議可決，以98年度執
      消債更字第60號裁定認可該更生方案。
（二）異議人固稱相對人每月收入2 萬2,000 元，扣除每月生活
      支出9,829 元後，可供清償之金額應為1 萬2,171 元，縱
      加計轉帳費用，每月可供清償之金額亦應為1 萬1,933 元
      等情。惟相對人每月收入2 萬2,000 元，扣除每月基本生
      活支出9,829 元後，餘額為1 萬2,171 元，再扣除相對人
      提出每期清償債務之數額1 萬1,000 元及異議人所計算之
      轉帳費用後，每月雖可結餘933 元，然結餘數額非鉅，縱
      將此列入清償金額內，各債權人分得之數額甚微，且本院
      司法事務官固以內政部公布之基本生活支出9,829 元，認
      定相對人每月必要生活支出之數額，惟該數額僅屬統計之
      平均數，以當前物價衡之，以9,829 元作為每人每月之生
      活費，實非寬裕，況相對人原主張每月尚需支出扶養父親
      余天富之費用2,000 元，嗣於協商過程中為提高清償成數
      而刪除該筆支出，因相對人陳稱余天富以打臨工為職，工
      作並非穩定等情，則相對人保留每月結餘933 元，以備不
      時之需，應屬合理。再者，相對人提出更生方案之清償期
      間長達8 年，若要求相對人於8 年間以每月所得扣除基本
      支出後全數償債，毫無結餘，實亦過苛，難認異議人之異
      議為公允。
（三）綜上，相對人提出之更生方案條件已屬公允，復無本條例
      第64條第2 項及第63條第1 項之情形，則本院司法事務官
      認可該更生方案，應屬適當，異議人所持前開理由並無可
      採。從而，本件異議為無理由，應予駁回。
五、依民事訴訟法第240 條之4 第3 項後段，裁定如主文。
中    華    民    國    99    年    7     月     20   日
                  民事庭法  官  邰婉玲
以上正本係照原本作成。
如對本裁定抗告，須於裁定送達後10日內，向本院提出抗告狀，
並繳納抗告費新台幣1,000 元。
中    華    民    國    99    年    7     月     20   日
                        書記官  王毓嫻

司法院資訊處製作；財團法人民間司法改革基金會備份。
